【裁判字號】    99,重上國,1
【裁判日期】    990831
【裁判案由】    國家賠償
【裁判全文】
臺灣高等法院民事判決                 99年度重上國字第1號
上  訴  人  乙○○
            丙○○○
            戊○○
            甲○○
共      同
訴訟代理人  吳永茂律師
複  代理人  龍毓梅律師
被  上訴人  臺北縣政府消防局
法定代理人  丁○○
訴訟代理人  王志哲律師
上列當事人間因國家賠償事件，上訴人對於中華民國98年10月27
日臺灣板橋地方法院97年度重國字第20號第一審判決提起上訴，
，本院於99年8月17日言詞辯論終結，判決如下：
    主  文
上訴駁回。
第二審訴訟費用由上訴人負擔。
    事實及理由
一、上訴人起訴主張：上訴人乙○○、丙○○○之子吳嘉振與上
    訴人戊○○、甲○○之女廖珮吟，係同住於臺北縣新莊市○
    ○路192號3樓3樓（下稱3樓）。民國（下同）95年5月19日
    ，因訴外人黃淑萍吸煙不慎引起該處火災，被上訴人轄下新
    莊分隊於當日下午4時36分抵達現場灌救，經訴外人盧玉惠
    當場告知消防員3樓仍有上訴人子女等待救援。惟被上訴人
    消防員並未考量系爭火災處所現場環境，亦未依被上訴人所
    頒搶救各種災害事故標準作業手冊（下稱搶救手冊）中搶救
    一般火災標準作業程序（下稱標準程序）之規定派遣雲梯車
    前往救援，且抵達之消防員未能迅即配戴空氣鋼瓶、防煙面
    罩、穿著消防衣及照明設備，自系爭火災場所1樓後方通往3
    樓之內梯前往3樓救援，僅由消防員架設雙節梯吊掛於新泰
    路旁之外窗台攀登救援，詎該員爬升至該處2樓（下稱2樓）
    窗台，雙節梯隨即斷裂，該員因而跌落至1樓地面，其他消
    防員忙於協助該員就醫，故再次延誤救援事宜，致上訴人子
    女終均因吸入大量濃煙致吸入性窒息死亡。被上訴人消防員
    執行本次救火職務，係為執行公權力之公務員，惟抵達3樓
    後卻未依標準程序指派雲梯車、亦未攜帶相關規定之器具進
    入火場施予救援，致上訴人子女因其遲延救援而吸入過量濃
    煙窒息死亡，被上訴人消防員所為上開行為即有過失。倘被
    上訴人可依標準程序出動或配置應有設備、器具，自1樓內
    梯通往上訴人子女罹難位置施予救援，上訴人子女不至於因
    吸入過多濃煙窒息死亡，故被上訴人消防員過失之不法行為
    ，與上訴人子女死亡、上訴人之損害間均具有直接因果關係
    。上訴人自得依國家賠償法（下稱國賠法）第2條第2項、第
    9條第1項規定，請求被上訴人賠償損害，並以同法第5條適
    用民法第192條第1項、第194條規定，請求被上訴人分別賠
    償乙○○支付吳嘉振之殯葬費新臺幣（下同）35萬元、扶養
    費283萬7,081元、精神慰撫金200萬元；丙○○○扶養費362
    萬7,857元、精神慰撫金200萬元；戊○○支付廖珮吟之喪葬
    費35萬元、扶養費283萬7,081元、精神慰撫金200萬元；甲
    ○○扶養費362萬7,857元、精神慰撫金200萬元；然上訴人
    於本件均僅各請求其中300萬元之損害等情。原審為上訴人
    全部敗訴之判決，上訴人不服，提起上訴，並於本院聲明：
    (一)原判決廢棄；(二)上開廢棄部分，被上訴人應給付上訴人各
    300萬元，及均自起訴狀繕本送達之翌日起至清償日止，按
    年息5%計算之利息；(三)第一、二審訴訟費用應由被上訴人負
    擔。
二、被上訴人則以：新莊分隊於接獲系爭火災報案後，救護指揮
    中心即指示派遣被上訴人轄下新莊、福營、中港、海山、五
    工分隊迅速出勤水箱車、雲梯車、救護車、器材車、水庫車
    趕往火場搶救，到達現場已有大量濃煙、爆炸聲及火舌從2
    、3樓窗口竄出，並且延燒到外面之高壓電及廣告看板等，
    導致線路走火，時有火花冒出，消防員在第一時間從盧玉惠
    得知3樓有2人受困火場，即用無線電報救災人員知悉，要求
    消防員載上防煙面罩、背負空氣呼吸器，從建物內梯佈署兩
    個水線入室上樓攻擊搶救，惟火場室內濃煙密佈，妨害視線
    且溫度極高，消防員雖身著防護衣、載上防煙面罩、背負空
    氣呼吸器欲搶時間進入救人，但無法抵擋火場之高溫與火勢
    而遭逼退，只能先以強力水柱滅火降溫，待火場溫度狀況稍
    降，消防員再度衝入救人時，上訴人子女均已不幸身亡。按
    一般木造建築物火災，其最高溫度約為攝氏1,100至1,200度
    ；耐火建築物火災，其最高溫度約為攝氏800至1,000度；高
    樓建築物火災則具有濃煙密佈、高溫灼熱、延燒快速、逃生
    不易、搶救困難之特性。基於安全考量，消防員進入火場不
    會攜帶氧氣筒，而是攜帶加壓填充普通空氣之呼吸器（含防
    煙面罩及空氣瓶，一般人常誤認係氧氣筒），且火場殘火有
    可能隨時復燃，火場亦有各式電器、瓦斯筒、或各種不明物
    品隨時可能爆炸，故消防員只要搜救到民眾即會抬離火災現
    場，而不會將氧氣筒攜入在火場使用。又消防員攜帶之空氣
    呼吸器僅供消防員使用，災害現場因煙燻及濃煙密佈等因素
    ，能見度極差，患者又常遭燻黑，於災害現場根本無法確認
    患者口鼻是否遭煙碳阻塞，故一般亦不會直接在災害現場以
    空氣呼吸器冒然使用於患者身上，而係將患者儘速救出，於
    救護車上方使用氧氣筒給氧急救。查五工分隊於火災當日派
    出「五工95」救護車，於下午4時46分到達現場，下午5時將
    上訴人子女救出，5時2分將吳嘉振送往行政院衛生署立臺北
    醫院（下稱臺北醫院）急救；福營分隊派出「福營91」救護
    車於下午5時3分將廖珮吟送往新泰綜合醫院（下稱新泰醫院
    ）急救。因空氣呼吸器屬救災必要裝備，火場溫度高、能見
    度低，出勤消防員進入火場，一定會穿戴消防衣、帽、鞋、
    空氣呼吸器來保護自身安全；而每輛救護車上均備有氧氣急
    救設備，故並無上訴人所指救災裝備不足之情事發生。另關
    於未使用雲梯車之原因，依標準程序作業流程5（射水流程
    ）步驟說明二（人命救助）之(一)規定，已載明雲梯車之使用
    時機為「當車輛到達火場，發現有人在陽台、窗口、屋頂等
    喊呼救，立即利用雙節梯、雲梯車施予救援或進入屋內引導
    至安全地帶。」，惟本件並無人在陽台、窗口、屋頂等喊呼
    救之情況，是依上開定，被上訴人消防員未使用雲梯車並無
    不當。縱福營分隊於火災當日派出「福營31」雲梯車於當日
    下午4時39分到達現場，惟因火場建物外部有廣告招牌之電
    線未斷電，又因火勢由2樓外牆窗戶延燒至3樓靠外牆窗戶之
    木板隔間，阻撓雲梯車之使用；且第一時間新莊分隊之消防
    員已進入救援，而雲梯車抵達時，火場外之廣告看板火勢已
    獲控制，倘雲梯車再從外面射水，會造成濃煙、高熱向屋內
    擴散（趕火現象），危害火場消防員安全，再加上現場外部
    滅火攻堅行動不順利（一名消防員蘇勇達摔傷），消防員約
    於下午4時50分由內梯上至3樓，故現場指揮官韓文堯研判無
    法使用雲梯車，也無使用雲梯車之條件，始集中人力從內部
    儘速滅火搜救，而於下午4時58分已搜救到上訴人子女，實
    無未派遣雲梯車或能用而不使用雲梯車之情。況依火場狀況
    判斷，在救災人員到達現場即發現已有大量濃煙及火舌從2
    、3樓窗口竄出，即表示起火時間到報案已有一段燃燒時間
    ，且鋁窗燒熔現象可見當時火勢燃燒之猛烈情形，建物內部
    已有大量濃煙瀰漫，故上訴人子女於消防員未抵達前，極可
    能因吸入大量濃煙而身亡，並非直接肇因於消防員有何不當
    或延誤救人，故被上訴人並無任何賠償義務。次以倘認被上
    訴人應負賠償義務，上訴人之請求權自95年5月19日起算2年
    ，即97年5月18日為期間之末日，惟上訴人遲至97年5月19日
    請求國家賠償，已逾2年請求權時效，為此被上訴人提出時
    效抗辯。再者，就上訴人請求賠償之金額，並未提出消費支
    出等數據之證據；關於扶養費部分，依據勞動基準法第54條
    及公務人員退休法第5條退休之年齡均為65歲，上訴人主張
    法定退休年齡為60歲並不足採，且上訴人子女均非上訴人唯
    一負扶養義務之人，除配偶間互負扶養義務外，尚有其他子
    女而應分擔對上訴人等之扶養義務，況上訴人請求之扶養費
    用亦均過鉅，上訴人既有豐厚之財產資力，尚非不能維持生
    活，此部分請求並無理由；又上訴人各請求之精神慰撫金亦
    屬過高等語，資為抗辯，並於本院答辯聲明：(一)上訴駁回；
    (二)訴訟費用由上訴人負擔。
三、兩造不爭之事實：
    (一)乙○○、丙○○○係吳嘉振之父母，戊○○、甲○○係廖
      珮吟之父母。
    (二)吳嘉振、廖珮吟均於上開時地因火災致吸入性窒息而不治
      死亡。
四、兩造爭執要旨：(一)被上訴人所屬消防隊員是否有裝備不全及
    延誤救災之過失？(二)被上訴人是否有未派遣使用雲梯車之過
    失？(三)被害人吳嘉振及廖珮吟是否因被上訴人所屬消防隊員
    執行火災救災勤務之過失而死亡？上訴人請求賠償損害有無
    理由？茲分述之：
    (一)被上訴人所屬消防隊員並無裝備不全及延誤救災之過失：
      本件上訴人主張被上訴人消防員並未考量系爭火場現場環
      境，抵達之消防員未能迅即配戴空氣鋼瓶、防煙面罩、穿
      著消防衣及照明設備，自火場1樓後方通往3樓之內梯前往
      3樓救援，僅由消防員架設雙節梯吊掛於新泰路旁之外窗
      檯攀登救援，詎該員沿雙節梯爬升至2樓窗台，雙節梯隨
      即斷裂，該員因而跌落至1樓地面，其他消防員忙於協助
      該員就醫，且當時二樓東邊沒有火，三樓百分之九十沒有
      火，被上訴人所屬消防人員，應自二樓樓梯上三樓救出上
      述被害人，被上訴人此部分顯有過失云云。然查：
      1.上訴人此部分之主張，除未指出消防員救火時需配戴上
        開裝備之具體規定為何，復未舉證證明被上訴人消防員
        未配戴上開用具，且由上訴人所提之報紙相片以觀（見
        原法院卷第151頁），其上所示被上訴人消防員均配戴
        完整裝備，並無上訴人主張配戴裝備不完全之情事。且
        消防員於救火時究應配戴何配備，均係消防員冒死進入
        火場救火之必要配備，消防員固以救人為要務，惟亦須
        考量自身安全，則相關配備既係保護消防員救火之安全
        措施，以消防員既具備消防之專業技術，當無自甘冒嗆
        傷、灼傷、燒傷…等風險，而執意不加配戴或配戴不足
        之理，是上訴人此部分之主張，亦難認被上訴人消防員
        執行救火職務時有何過失可言。且查一般木造建築物火
        災，其最高溫度約為1100度到1200度；耐火建築物火災
        ，其最高溫度約為800度到1000度；高樓建築物火災，
        則具有濃煙密佈、高溫灼熱、延燒快速、逃生不易、搶
        救困難之特性（見前消防署署長、中央警官學校消防學
        系主任陳弘毅編著之「火災學」，原審卷被證一），基
        於安全考量，消防隊員進入火場不會攜帶氧氣筒，而是
        攜帶加壓填充普通空氣之呼吸器（包含防煙面罩及空氣
        瓶）；又因火災現場為搶救傷患，基本上只要控制火勢
        ，火場溫度下降至一定程度，消防隊員即會衝入火場搜
        尋傷患，此時不僅火場殘火有可能隨時復燃，火場亦有
        各式電器、瓦斯筒、或各種不明物品隨時可能爆炸，消
        防隊員如有救到民眾，會馬上將民眾抬離火災現場，於
        救護車上始使用氧氣筒給氧急救。
      2.被上訴人所屬五工分隊於火災當日派出「五工95」救護
        車，當日16時46分到達現場、17時現場將2名患者救出
        、17時2分將男性患者送往署立臺北醫院急救；被上訴
        人所屬福營分隊派出「福營91」救護車、於當日16時39
        分到達現場、17時3分將女性患者送往新泰醫院急救。
        以上過程有被上訴人之「受理紀錄單」（原審卷被證二
        ）、五工分隊「救護紀錄表」（原審卷被證三）、福營
        分隊工作紀錄簿、受理災害登記簿（原審卷被證四）可
        稽，由各時間順序觀之，被上訴人之救援行動並無延誤
        。又空氣呼吸器屬救災必要裝備，火場溫度高、能見度
        低，出勤救災人員進入火場，一定會穿戴消防衣、帽、
        鞋、空氣呼吸器來保護自身安全；而每輛救護車上均備
        有氧氣急救設備，故並無上訴人所指救災裝備不足或延
        誤救災之情事發生。
      3.原審卷被證七所示「臺北縣政府消防局搶救各種災害事
        故標準作業手冊」壹、搶救一般火災標準作業程序-5.
        射水乙節關於搶救火災之規定流程為『射水->人命救助
        ->防止延燒->佔據水源->中繼放水』，亦即應先『(一)佈
        線完成裝接瞄子後，…，展開射水攻擊，…(二)在射水前
        應先了解有無斷電，建築物是否有倒塌之虞，入屋前視
        必要先向上方掃射，確定安全才深入，…。』，完成上
        開作業後才進入火場進行人命救助作業，此有該手冊第
        4、5頁之規定可稽（被上證一，同原審卷被證七），消
        防員救災之際，亦應注意自身安全，人命等價，被救助
        人之生命價值並不高於消防員之生命價值，在消防員生
        命安全有緊急危險之情形下，無從要求消防員不顧自身
        安危，急入火場，故專業判斷及作業程序，為消防員救
        火之準則。上訴人指責消防員當時積極拉消防水管佈線
        滅火之動作不對，應先衝入高溫炙熱的火團及有毒濃煙
        中搜救之後，才能再進行拉消防水管佈線滅火的動作。
        上訴人之主張實與上開作業手冊之規定不符，亦有違常
        情常理。
      4.證人盧玉惠於一審供稱於火災當時，其先生要上樓救人
        ，遭消防隊員制止，上訴人並據此指責被上訴人，然而
        ，如果上樓救人如此輕而易舉，自發現火災至消防車到
        達前，有5、6分鐘的時間，為何證人盧玉惠與其先生不
        上樓救人？卻要等到火勢已更猛烈、消防隊員到達後才
        要在消防隊員前表示要進火場救人？消防隊員阻止民眾
        冒險進入火勢猛烈的火場，避免傷亡擴大，係正確合理
        的作法，其指責被上訴人並不合理。
    (二)被上訴人未派遣雲梯車到現場並無過失：
      上訴人主張被上訴人轄下消防員未考量系爭火災處所現場
      環境，未依被上訴人所頒搶救手冊中標準程序作業流程5
      （射水流程）步驟說明二（人命救助）之（一）「當車輛
      到達火場，發現有人在陽台、窗口、屋頂等喊呼救，立刻
      利用雙節梯、雲梯車施予救援或進入屋內引導至安全地帶
      」之規定（見原法院卷第228頁）派遣雲梯車前往救援，
      因而認被上訴人有過失等情，惟為被上訴人所否認。經查
      ：
      1.依上開規定，利用雲梯車施以救援，須以消防員到達火
        場時，發現「有人在陽台、窗口、屋頂等喊呼救」為其
        前提，易言之，被上訴人否認上訴人子女於被上訴人轄
        下消防員到達火場時有在陽台、窗口、屋頂等喊呼救之
        情事，上訴人自應就此情事舉證證明。上訴人固聲請訊
        問證人盧玉惠，證人盧玉惠曾於相關刑案警詢中證稱：
        一名男性路人跑進其1樓店內說2樓失火，其不相信，就
        跑到2樓樓梯口聽到火燒很烈，打119報案後，即詢問黃
        淑萍上訴人子女是否在樓上，黃淑萍答稱「好像」在樓
        上睡覺，遂轉身上樓喊叫被害人吳嘉振多次，均未回應
        等語（相關刑案相驗卷第4頁）；訊據證人即在新泰路2
        05號店家（即失火建物對向處）上班、目擊本件火災之
        周筱如於相關刑案偵查中證稱其於當日下午4時30分許
        ，發現火舌已從2樓窗戶竄出，高度約20至30公分等語
        （見原法院卷第94頁），另參以3樓住處客廳靠新泰路
        側之窗戶另用木板隔間，業因2樓火流往3樓延燒而發生
        燃燒現象，亦有相片一紙附卷可稽（見原法院卷第201
        頁），均與訊據證人即負責本件救火之被上訴人轄下新
        莊分隊小隊長證稱上訴人子女並無呼救，於救出前，消
        防員根本不知上訴人子女於失火建物內何處，只知屋內
        有人等語相符（見原法院卷第278頁反面）。是由證人
        盧玉惠於相關刑案偵查警詢所證述其於火災時曾數度大
        聲呼叫被害人吳嘉振多次均無回應，及3樓靠新泰路側
        之窗戶木板隔間已有燃燒等情以觀，足認上訴人子女於
        火災時並無在陽台、窗口、屋頂呼喊救之可能，證人韓
        文堯之證詞自可採信。是本件既與派遣雲梯車救援之規
        定不符，縱認被上訴人消防員未使用雲梯車，亦難認有
        何過失。
      2.又依上開規定之文義解釋，消防員如發現有人在陽台、
        窗口、屋頂等喊呼救，應立刻利用「雙節梯」、「雲梯
        車」施予救援或「進入屋內引導至安全地帶」三種方式
        對人員進行救助，而該三種方式並非應同時為之，而係
        由現場之消防員選擇最適當之方式。而本件火場之轄區
        為被上訴人轄下新莊分隊，新莊分隊未配置雲梯車一節
        ，亦據證人韓文堯證稱明確（見原法院卷第278頁反面
        ），而被上訴人消防員業已使用雙節梯進行救援之事實
        ，業為兩造所不爭執，是由此情以觀，亦難認被上訴人
        消防員有何違反此項規定之過失。
      3.再者，雲梯車之升梯，須考量現場週遭環境是否安全及
        救災人員之自身安全，而被上訴人於接獲本件火災報案
        後，被上訴人轄下福營分隊曾於該日下午4時33分出動
        雲梯車，此有被上訴人救護案類受理紀錄單附卷可稽（
        見原法院卷第194 頁），被上訴人辯稱因失火建物外側
        有多條電線且未斷電，因救火射水致地上積水極多，如
        未斷電當對消防員之生命發生危險，始未使用雲梯車等
        語，雖為上訴人所否認，並辯稱失火建物外之電線均已
        地下化等情，惟上訴人非未舉證證明其主張為真，且與
        現場相片所示失火建物及附近建物外有諸多參差、複雜
        且到場交錯之電線不符（見原法院卷第114、202至203
        頁），自應待臺灣電力股份有限公司（下稱臺電）斷電
        後，方得使用雲梯車；而臺電係於當日下午4時35分接
        獲被上訴人轄下勤務中心通知，於下午4時44分派員到
        達現場，嗣於下午4時49分斷電，此有臺電臺北西區營
        業處98年4月30日Ｄ北西字第09804007691號函在卷可查
        （見原法院卷第207頁），而被上訴人消防員控制火勢
        時間為同日下午4時43分（見原法院卷第93頁火災出動
        觀察紀錄），斷電後已無再使用雲梯車之實益，是被上
        訴人未使用雲梯車，亦難認有何過失。
      4.末查，於大樓失火時，為進行高樓人命救助，當借助於
        相當之攀爬設備方得為之，而比較上開規定所述之兩種
        攀爬設備，雲梯車之穩定性當高於雙節梯，此乃眾所週
        知之情事，被上訴人消防員既為消防救火之專家，對此
        更知之甚詳。則依常情以觀，被上訴人消防員為求救人
        及自救，如有雲梯車可供攀高，其等當無甘冒自高處跌
        落受傷之風險，執意以穩定性較差之雙節梯以代雲梯車
        使用之理，被上訴人之消防員更因使用雙節梯而受傷，
        足見現場已賣力救災，是由此點以觀，本件火災發生時
        ，雲梯車應係受限於火場附近之客觀狀況導致無從使用
        ，而非被上訴人消防員故意或過失而不予使用。綜上，
        上訴人主張被上訴人消防員未依標準程序作業流程5（
        射水流程）步驟說明二（人命救助）之（一）規定使用
        雲梯車，執行救火之公權力職務係有過失等情，自無可
        採。
    (三)被害人吳嘉振及廖珮吟非因被上訴人所屬消防隊員執行火
      災救災勤務之過失而死亡，上訴人請被上訴人賠償損害為
      無理由：
      1.按公務員於執行職務行使公權力時，因故意或過失不法
        侵害人民自由或權利者，國家應負損害賠償責任。公務
        員怠於執行職務，致人民自由或權利遭受損害者亦同。
        國賠法第2條第2項定有明文。而國賠法第2項前段規定
        之國家賠償責任，應具備一行為人須為公務員，二須為
        執行職務行使公權力之行為，三須係不法之行為，四須
        行為人有故意過失，五須侵害人民之自由或權利，六須
        不法行為與損害之發生有相當因果關係之要件，始足相
        當。
      2.本件火災之發生，係因訴外人黃淑萍平日有抽菸習慣，
        應注意菸蒂倘未熄滅，如接觸可燃物品時，極易引起火
        災燃燒，且其對於平日抽菸所在之地點即2樓客廳擺放
        有沙發椅、木製電視櫃等易燃物品亦非不知，詎其於95
        年5月19日下午2時餘在2樓客廳抽菸後，於離開至1樓服
        飾店繼續上班之前，原應注意上開情事，而依其經驗能
        力及客觀狀況，復無不能注意之情事，其竟疏於注意確
        認丟棄於該處之菸蒂是否完全熄滅，未妥善處理即逕行
        離去，致使該菸蒂之微小火種繼續蓄熱而於2樓客廳西
        側靠沙發處起火燃燒引發火災，進而由靠近臺北縣新莊
        市○○路側之外牆窗戶竄流至3樓客廳靠近窗戶處，並
        引發濃煙及高溫，致使斯時位於3樓之上訴人子女均因
        而吸入過量濃煙，導致吸入性窒息，倒臥於3樓客廳近
        走道處，雖經被上訴人消防員將上訴人子女救出火場緊
        急送醫，惟仍均不治死亡等事實，均為兩造所不爭執，
        且有勘驗筆錄、相驗屍體證明書、法醫驗斷書、相驗照
        片、火災原因調查報告書附卷足稽，而板橋地檢署檢察
        官認黃淑萍涉公共危險犯嫌，以95年度偵字第16702號
        案件（下稱相關刑案偵查）提起公訴，而原法院96年度
        易字第1245號、本院97年度上易字第1001號刑事案件（
        下分別稱相關刑案一、二審）所為之認定亦與本院相同
        ，認黃淑萍公共危險犯行明確，因而判處有期徒刑1年4
        月，減為有期徒刑8月確定，此均經原法院調取相關刑
        案歷審全卷核對無訛。火災發生之際，現場狀況不明，
        因資訊不足，臨場判斷未必完全正確，苟無違反作業準
        則，不能以事後之發現，推論消防員現場之救災判斷有
        過失。換言之，消防員之專業判斷應予尊重。
      3.上訴人迄未證證明上訴人所屬之消防員有何故意過失而
        侵害上述被害人之權益或怠於執行職務而致上述被害人
        之權益遭受損害，應認上訴人之訴為無理由。
五、綜上所述，本件上訴人依國家賠償法第2條第2項規定，求為
    判命被上訴人給付上訴人各300萬元本息，洵非有據，不應
    准許，原審判決上訴人敗訴，核無不合，應予維持，上訴論
    旨，仍執陳詞斤斤指摘原判決不當，聲明廢棄改判，為無理
    由，應予駁回上訴。
六、本件事證已臻明確，兩造其餘攻擊防禦方法及舉證，經本院
    審酌後，或與本件之爭執無涉，或對本件判決結果不生影響
    ，爰不一一論述，併此敘明。
七、據上論結，本件上訴為無理由，依民事訴訟法第449條第1項
    、第78條、第85條第1項前段，判決如主文。
中    華    民    國    99    年    8     月    31    日
                  民事第十五庭
                      審判長法  官  林恩山
                            法  官  黃國忠
                            法  官  郭松濤
正本係照原本作成。
如不服本判決，應於收受送達後20日內向本院提出上訴書狀，其
未表明上訴理由者，應於提出上訴後20日內向本院補提理由書狀
（均須按他造當事人之人數附繕本）上訴時應提出委任律師或具
有律師資格之人之委任狀；委任有律師資格者，另應附具律師資
格證書及釋明委任人與受任人有民事訴訟法第466條之1第1項但
書或第2項（詳附註）所定關係之釋明文書影本，如委任律師提
起上訴者，應一併繳納上訴審裁判費。
中    華    民    國    99    年    8     月    31    日
                            書記官  方素珍
附註：
民事訴訟法第466條之1（第1項、第2項）：
對於第二審判決上訴，上訴人應委任律師為訴訟代理人。但上訴
人或其他法定代理人具有律師資格者，不在此限。
上訴人之配偶、三親等內之血親、二親等內之姻親，或上訴人為
法人、中央或地方機關時，其所屬專任人員具有律師資格並經法
院認為適當者，亦得為第三審訴訟代理人。

司法院資訊處製作；財團法人民間司法改革基金會備份。
